臺灣臺北地方法院刑事判決        
110年度審易字第2090號
公  訴  人  臺灣臺北地方檢察署檢察官
被      告  孫復慶



輔  佐  人  孫淑美
上列被告因違反家庭暴力防治法案件，經檢察官提起公訴（110
年度偵字第28084號），被告於本院準備程序中就被訴事實為有
罪之陳述，經本院告以簡式審判程序之旨，並聽取當事人之意見
後，經本院合議庭裁定，由受命法官獨任行簡式審判程序，並判
決如下：
    主      文
孫復慶犯違反保護令罪，累犯，處拘役伍拾日，如易科罰金，以
新臺幣壹仟元折算壹日。
    事實及理由
一、按簡式審判程序之證據調查，不受第159條第1項之限制，刑
    事訴訟法第273條之2定有明文，是於行簡式審判程序之案件
    ，被告以外之人於審判外之陳述，除有其他不得做為證據之
    法定事由外，應認具有證據能力，合先敘明。
二、本件犯罪事實及證據，除犯罪事實欄一第4行「令其不得對
    被害人孫ＯＯＯ實施騷擾」更正為「令其不得對被害人孫ＯＯＯ實
    施身體或精神上不法侵害之行為及騷擾」；證據部分補充被
    告孫復慶於本院準備程序及審理中之自白外，均引用如附件
    所示檢察官起訴書之記載。
三、應適用之法律及科刑審酌事由　　　　
㈠、核被告所為，係犯家庭暴力防治法第61條第1款之違反保護令
    罪。被告之行為，已足使告訴人心理上感到痛苦畏懼，即屬
    對告訴人實施精神上不法侵害之家庭暴力行為，自應論以家
    庭暴力防治法第61條第1款之違反保護令罪，無庸另論同法
    第2款之違反保護令罪，起訴意旨認另構成同法第2款，容有
    誤會。
㈡、被告係基於違反保護令之同一犯意，於前開時間接續為上開
    違反保護令之行為，各行為間具有時間、空間緊密性，且侵
    害同一之法益，各行為之獨立性極為薄弱，依一般社會健全
    觀念，在時間差距上，難以強行分開，在刑法評價上，以視
    為數個舉動之接續施行，合為包括之一行為予以評價，較為
    合理，應論以接續犯，僅成立一罪。
㈢、累犯部分
  ⒈本件公訴檢察官已依最高法院大法庭110年度台上大字第5660
    號裁定意旨，主張構成累犯之事實及具體指明證明方法，並
    經被告表示意見，本院自應依法審酌是否依累犯加重，合先
    敘明。
　⒉又刑法第47條累犯原規定「應」加重最低本刑，依司法院大
    法官解釋釋字第775號解釋，於修法前暫時由法院裁量「得
    」加重最低本刑，法院應視前案（故意或過失）徒刑之執行
    完畢情形（有無入監執行完畢、是否易科罰金或易服社會勞
    動而視為執行完畢）、5年以內（5年之初期、中期、末期）
    、再犯後罪（是否同一罪質、重罪或輕罪）等，綜合判斷累
    犯個案有無因加重本刑致生行為人所受的刑罰超過其所應負
    擔罪責的情形（林俊益大法官提出蔡炯燉大法官加入釋字第
    775號解釋協同意見書意旨參照）。即法院應於個案中審酌
    該當累犯加重要件者，加重最低本刑是否使其人身自由因此
    遭受過苛之侵害，以裁量是否依累犯規定加重最低本刑。
　⒊查被告前因違反家庭暴力防治法案件，分別經：⑴本院以106
    年度易字第72號判決判處有期徒刑6月（共3罪），應執行有
    期徒刑1年4月確定，於民國107年3月15日縮短刑期執行完畢
    ；⑵本院以107年度簡字第1851號判決判處有期徒刑6月確定
    ，於107年12月5日執行完畢出監；⑶本院以108年度易字第71
    7號判決判處有期徒刑7月確定，於108年12月28日執行完畢
    出監。其於執行完畢後，5年以內故意再犯本件有期徒刑以
    上之罪，已該當刑法第47條第1項累犯加重其刑之要件。審
    酌被告前案係犯違反保護令罪，與本案罪質同一，執行完畢
    距本案犯行相隔2至3年多，約為5年之中期，且依累犯規定
    加重最低本刑，尚無使其人身自由因此遭受過苛侵害而超過
    其所應負擔罪責之情形，爰依刑法第47條第1項規定，加重
    其刑。
㈣、爰以行為人之責任為基礎，審酌被告漠視本院通常保護令裁
    定之效力及以摔砸物品方式對告訴人精神侵害之情節，兼衡
    被告於本院準備程序及審理中坦承犯行之犯後態度，並參酌
    其高中肄業之智識程度，自述目前無業，生活仰賴家中積蓄
    ，需扶養兩名子女及母親，患有持續性憂鬱症、酒精使用障
    礙症，已接受酒癮治療（見本院卷第145頁臺北市立聯合醫
    院函），輔佐人即其妹並表明被告之前因腦出血現仍需持續
    回診，目前都沒有飲酒，且疫情期間尚同時照顧生病之母親
    及外勞，請求從輕處理等語之生活狀況等一切情狀，量處如
    主文所示之刑，並諭知易科罰金之折算標準，以示懲儆。
據上論斷，應依刑事訴訟法第273條之1第1項、第299條第1項前
段、第310條之2、第454條第2項，家庭暴力防治法第61條第1款
，刑法第11條前段、第47條第1項、第41條第1項前段，刑法施行
法第1條之1第1項，判決如主文。
本案經檢察官郭郁提起公訴，檢察官謝雨青到庭執行職務。
中　　華　　民　　國　　111 　年　　7 　　月　　22　　日
                    刑事第二十庭法  官    謝欣宓
上正本證明與原本無異。 
如不服本判決應於收受送達後20日內向本院提出上訴書狀，並應
敘述具體理由；其未敘述上訴理由者，應於上訴期間屆滿後20日
內向本院補提理由書（均須按他造當事人之人數附繕本）「切勿
逕送上級法院」。告訴人或被害人如對於本判決不服者，應具備
理由請求檢察官上訴，其上訴期間之計算係以檢察官收受判決正
本之日期為準。因疫情而遲誤不變期間，得向法院聲請回復原狀
。
                                書記官    朱俶伶　
中　　華　　民　　國　　111 　年　　7 　　月　　22　　日
附錄本案論罪科刑法條
家庭暴力防治法第61條
違反法院依第14條第1項、第16條第3項所為之下列裁定者，為本
法所稱違反保護令罪，處3年以下有期徒刑、拘役或科或併科新
臺幣10萬元以下罰金：
一、禁止實施家庭暴力。
二、禁止騷擾、接觸、跟蹤、通話、通信或其他非必要之聯絡行
    為。
三、遷出住居所。
四、遠離住居所、工作場所、學校或其他特定場所。
五、完成加害人處遇計畫。
附件：
臺灣臺北地方檢察署檢察官起訴書
                                    110年度偵字第28084號
　　被　　　告　孫復慶　男　52歲（民國00年00月00日生）
　　　　　　　　　　　　住○○市○○區○○里0鄰○○街000
　　　　　　　　　　　　　0號
　　　　　　　　　　　　國民身分證統一編號：Z000000000號
上列被告因違反家庭暴力防治案件，已經偵查終結，認應提起公
訴，茲將犯罪事實及證據並所犯法條分敘如下：
　　　　犯罪事實
一、孫復慶與孫ＯＯＯ係○○關係，具有家庭暴力防治法第3條
    第3款所定之家庭成員關係，孫復慶明知其業經臺灣臺北地
    方法院於民國110年8月25日以110年度家護字第270號核發之
    民事通常保護令，令其不得對被害人孫ＯＯＯ實施騷擾，保護
    令有效期間2年。詎孫復慶基於違反上開民事通常保護令之
    犯意：
    ㈠於110年9月20日晚上9時38分許，酒後進入位於臺北市○○區
      ○○街00○0號孫ＯＯＯ休息之房間內，將孫ＯＯＯ平時用以輔助代
      步用之四腳扶助架拿起後，往該休息房間外之客廳丟擲，
      以此方式對孫ＯＯＯ為精神上不法之侵害及騷擾孫ＯＯＯ。
    ㈡復承上開犯意，於110年9月21日18時許，在臺北市○○區 ○○
      街00○0號房子之客廳內，無故將任意碗砸在地上，  以此
      方式對當時在客廳之孫ＯＯＯ為精神上不法之侵害及 實施騷
      擾。
二、案經孫ＯＯＯ訴由臺北市政府警察局松山分局報告偵辦。
        證據並所犯法條
一、證據清單與待證事實：
編號 證據名稱 待證事實 1 被告孫復慶不利於己之供述 知道有保護令，不可騷擾孫ＯＯＯ。辯稱係不小心將碗盤摔落。 2 證人即告訴人孫ＯＯＯ於警詢之之指證 全部犯罪事實。 3 臺灣臺北地方法院於110年8月25日以110年度家護字第270號核發之民事通常保護令 佐證保護令，令孫復慶不得對孫ＯＯＯ為精神上不法之侵害及騷擾行為。且尚於保護令有效期間。 4 光碟1片及影像截圖5張 佐證被告孫復慶確有丟擲輔助器及摔碗於地上之事實。 
二、核被孫復慶所為，係涉犯家庭暴力防治法第61條第1款及第2
    款之違反保護令罪嫌。
三、依刑事訴訟法第251條第1項提起公訴。
　　此　致
臺灣臺北地方法院
中　　華　　民　　國　 110　　年　　10　　月　　9 　　日
　　　　　　　　　　　　　　　檢　察　官　 郭     郁
本件正本證明與原本無異
中　　華　　民　　國　 110　　年　　11　　月　　25　　日
　　　　　　　　　　　         書　記　官  吳  華  偉
附錄本案所犯法條全文
家庭暴力防治法第61條
違反法院依第 14 條第 1 項、第 16 條第 3 項所為之下列裁定
者，為本法所稱違反保護令罪，處 3 年以下有期徒刑、拘役或
科或併科新臺幣 10 萬元以下罰金：
一、禁止實施家庭暴力。
二、禁止騷擾、接觸、跟蹤、通話、通信或其他非必要之聯絡行
    為。
三、遷出住居所。
四、遠離住居所、工作場所、學校或其他特定場所。
五、完成加害人處遇計畫。